【裁判字號】    99,監宣,284
【裁判日期】    991019
【裁判案由】    聲請監護宣告等
【裁判全文】
臺灣高雄地方法院民事裁定             99年度監宣字第284號
聲   請   人  丙○○
受監護宣告人  乙○○
上列聲請人聲請監護宣告等事件，本院裁定如下：
    主    文
宣告乙○○（男，民國○○年○ 月○○日生，身分證統一編號：Ｚ000
000000號）為受監護宣告之人。
選定聲請人丙○○（女，民國○○年○○月○ 日生，身分證統一編號
Ｚ000000000號）為受監護宣告人乙○○之監護人。
指定甲○○（男，民國○○年○○月○○日生，身分證統一編號：Ｚ000
000000號）為會同開具財產清冊之人。
聲請程序費用由受監護宣告人乙○○負擔。
    理    由
一、聲請意旨略以：應受監護宣告人乙○○為聲請人之夫，乙○○於民國94年間因中風，致不能為意思表示或受意思表示，
    或不能辨識其意思表示之效果，有身心障礙手冊可證，惟其
    尚有土地財產事宜需處理，為此，依民事訴訟法第597 條第
    1 項規定，准予對乙○○為監護宣告，並選定聲請人丙○○
    為乙○○之監護人；指定甲○○為會同開具財產清冊之人等
    語。
二、按「對於因精神障礙或其他心智缺陷，致不能為意思表示或
    受意思表示，或不能辨識其意思表示之效果者，法院得因本
    人、配偶、四親等內之親屬、最近一年有同居事實之其他親
    屬、檢察官、主管機關或社會福利機構之聲請，為監護之宣
    告」，98年11月23日修正生效之民法第14條第1 項定有明文
    ；次按「法院為監護之宣告時，應依職權就配偶、四親等內
    之親屬、最近一年有同居事實之其他親屬、主管機關、社會
    福利機構或其他適當之人選定一人或數人為監護人，並同時
    指定會同開具財產清冊之人」，98年11月23日修正生效之民
    法第1111條第1 項亦有明文規定。
三、經查：
  (一)聲請人主張之上開事實，業據其提出戶籍謄本、身心障礙手
    冊等件為證，並經本院於99年10月12日下午2 時30分，在高
    雄長庚醫院於鑑定人洪一永醫師（現為長庚醫院精神科醫師
    ）前訊問乙○○。法官當場點呼乙○○姓名三次，乙○○無
    反應，手攣縮，腳無法行走，需靠輪椅行動，會發出無意義
    呻吟聲。並經鑑定人洪一永醫師認為：乙○○於91年間因出
    血性登革熱中風，合併癲癇症狀，今年神經心理測驗，MMSE
    （簡易智能狀態測驗）是零分，CDR （臨床失智評估量表）
    是四分，無自我照顧功能，已達說話無關聯性，不能遵照簡
    單指示，或不能了解指令。屬因其他心智缺陷致不能為意思
    表示或受意思表示，或不能辨識其意思表示之效果等語（見
    本院卷99年10月12日之勘驗筆錄）。綜合上情，堪認乙○○
    已因其他心智缺陷致不能為意思表示或受意思表示，或不能
    辨識其意思表示之效果，爰依法宣告乙○○為受監護宣告之
    人。
  (二)又聲請人聲請選定由其擔任乙○○之監護人乙節，查丙○○
    為乙○○之配偶，平日皆由其照顧乙○○之生活起居，亦了
    解其財務狀況，由其擔任乙○○之監護人，尚符合其最佳利
    益，爰選定聲請人丙○○為乙○○之監護人，其應負責護養
    、照顧及妥善治療乙○○身體及生活，並依民法第1112條之
    規定，其於執行有關受監護人之生活、護養療治及財產管理
    之職務時，應尊重受監護人之意思，並考量其身心狀態與生
    活狀況。
  (三)另聲請人聲請指定甲○○擔任會同開具財產清冊之人乙節，
    查甲○○亦為乙○○之次子，平日亦一起共同生活，本院認
    由其擔任會同開具財產清冊之人，尚無不當，本院爰依上揭
    法條規定，指定甲○○擔任會同開具財產清冊之人。
四、又依民法第1113條準用同法第1099條、1099條之1 之規定，
    於監護開始時，監護人對於受監護宣告人乙○○之財產，應
    會同甲○○，於2 個月內開具財產清冊並陳報法院，於完成
    並陳報法院前，監護人對於受監護人之財產，僅得為管理上
    必要之行為，附此敘明。
五、依民事訴訟法第608條第1項，裁定如主文。
中    華    民    國    99    年    10    月    19    日
                        家事法庭法  官  劉建利
正本係照原本作成。
本件不得抗告（主文第一項依法不得抗告；第二、三項亦經當事
人捨棄抗告，亦不得抗告）。
中    華    民    國    99    年    10    月    19    日
                                書記官  張金蘭

司法院資訊處製作；財團法人民間司法改革基金會備份。
